【裁判字號】    98,簡上,49
【裁判日期】    990414
【裁判案由】    給付票款
【裁判全文】
臺灣板橋地方法院民事判決              98年度簡上字第49號
上  訴  人  丁○○
訴訟代理人  金學坪律師
            簡欣儀律師
被上訴人    甲○○（即臻誠建設股份有限公司之承當訴訟人）
訴訟代理人  謝碧鳳律師
複代理人    曹麗文律師
上列當事人間請求給付票款事件，上訴人對於中華民國98年1月
20日本院板橋簡易庭97年度板簡字第3163號第一審判決提起上訴
，經於中華民國99年3月24日言詞辯論終結，本院判決如下：
    主          文
上訴駁回。
第二審訴訟費用由上訴人負擔。
    事 實 及 理 由
壹、程序方面：按「訴訟繫屬中為訴訟標的之法律關係，雖移轉
    於第三人，於訴訟無影響。但第三人如經兩造同意，得聲請
    代當事人承當訴訟。」、「前項但書情形，僅他造不同意者
    ，移轉之當事人或第三人得聲請法院以裁定許第三人承當訴
    訟。」，民事訴訟法第254條第1項、第2項分別定有明文。
    本件第一審原告臻誠建設股份有限公司（以下稱臻誠建設公
    司）業將其對於本件上訴人即第一審被告支支票票款債權讓
    與本件被上訴人甲○○，並由受讓人即本件被上訴人甲○○
    於98年2月12日以存證信函通知上訴人，此有本件被上訴人
    提出之臺北法院郵局98年2月12日第71號存證信函及郵政掛
    號郵件收件回執影本在卷可稽（見本院卷第56至57頁），本
    件被上訴人甲○○並於98年5月12日具狀聲請承當本件訴訟
    ，合先敘明。
貳、當事人之主張：
一、上訴人方面：
    聲明：(一)原判決廢棄。(二)駁回被上訴人在第一審之訴。
    其陳述除與原判決記載相同者，茲引用之外，補稱：
(一)按「盜用他人印章為發票行為，即屬票據之偽造。被盜用印
    章者，因非其在票據上簽名為發票行為，自不負發票人之責
    任，此項絕對的抗辯事由，得以對抗一切執票人。」、「按
    票據法第十四條所謂以惡意或有重大過失取得票據者，係指
    明知或可得而知轉讓票據之人，就該票據無權處分而仍予取
    得者而言。」最高法院51台上字第3309號、52年台上字第19
    87號判例，足茲參照。惟訴外人乙○○長期侵占上訴人所有
    之支票、存摺、印鑑，並於侵占上訴人之上開物品後，未經
    上訴人同意，盜蓋上訴人之印鑑開立支票之情形，經由臺灣
    板橋地方法院檢察署97年核交字第1688號乙○○涉犯詐欺等
    案件之偵查中供述、上訴人於98年7月31日與乙○○之談話
    譯文及上訴人與被上訴人法定代理人甲○○之談話內容均足
    以證明，本件系爭票號VB0000000、VB00000000紙支票係未
    經上訴人同意，由訴外人乙○○任意盜蓋上訴人之印鑑所簽
    發：
  １、98年3月25目、4月8日臺灣板橋地方法院檢察署就97年度
      檢核交字1688號乙○○涉犯侵占、詐欺等案件詢問時，訴
      外人乙○○坦承上訴人所有之國泰世華埔墘分行支票、存
      摺及印鑑仍在其保管中，並於98年4月8日經地檢署檢察事
      務官諭令當庭扣案為證物，此觀證一98年3月25日詢問內
      容：「（瑞股事務官：你說國泰世華銀行存摺、印鑑章、
      支票本交給乙○○，時間地點？）丁○○：這是兩個期間
      。（瑞股事務官：96年7月前，什麼時閒、大約？）丁○○：正確時間我不記得。（瑞股事務官：…那個乙○○，
      國泰世華存摺、印鑑章你是什麼時後歸還給他的？）乙○○：沒有！（瑞股事務官：現在還在你那？）乙○○：對
      阿！（瑞股事務官：你打算什麼時後歸還呢？…）乙○○
      ：他把整批車拖走了，現在民事訴訟！（瑞股事務官：那
      個帳簿、印鑑章跟拖車經營是兩件事呀！）乙○○：對，
      他整批車拖走之後，我想說他會想要一些資料。（瑞股事
      務官：所以說你沒有打算要還給他了？這個真的是有「侵
      占」的問題！）乙○○：該還的時候我就會還！（瑞股事
      務官：下次開庭時帶來還！）」等語，可知訴外人乙○○
      長期侵占上訴人所有之存摺及印鑑，且拒不返還。
  ２、又乙○○與上訴人於97年7月31日14時54分之談話中表示
      ：「跳是跳你（上訴人）的票，不是跳我乙○○的票。」
      等語，可知乙○○盜用上訴人之印鑑開立上開支票，係未
      經上訴人之同意。
  ３、再者，被上訴人臻誠建設股份有限公司係惡意取得本件票
      據，應不得享有票據上權利，此觀98年3月19日上訴人與
      被上訴人公司法定代理人甲○○之談話內容譯文：「丁○○：我是想說這個錢的來龍去脈，你為什麼會匯錢給乙○○，是因為我的支票的關係嗎？甲○○：就是單純支票調
      現！單純支票調現，我也是調錢匯進你的戶頭！丁○○：
      那東西（帳戶）她（乙○○）在用嗎！她去過她們（乙○○、楊景川）機械的票！油錢不去付，現在油錢也打官司
      向我要，到底是誰在經營，是乙○○、楊川在經營，請問
      一下？甲○○：這是你們的協議，我不大清楚！丁○○：
      不大清楚，她為什麼會去跟你調錢呢？不是我去跟你調錢
      吧？不是我去跟你調錢呢！是不是這樣子？甲○○：嗯！
      …丁○○：丙○○是不是乙○○的弟弟呢！沒錯吧！甲○○：對呀！丁○○：那現在丙○○沒有向你這個前手催討
      這個錢，又找謝律師謝碧鳳向我提起民事訴訟來要錢！他
      （丙○○）有找過你要這個錢嗎？甲○○：他一定會找到
      我，因為我背書！丁○○：那你為什麼不處理呢？你有沒
      有處理請問一下！甲○○：要找票主嗎！丁○○：那你背
      書人難道不用負責嗎！找票主？那票誰給你的？乙○○給
      你！甲○○：錢確實匯進你的戶頭！丁○○：那個戶頭乙○○在用，過他們（乙○○、楊景川）機械的票，他們兩
      個詐欺是洗我們的錢耶！…丁○○：就是說你跟她調，她
      拿現金給你，你再來匯！甲○○：因為我跟你講，他們姐
      弟本身沒有什麼金錢來往！丁○○：所以透過你！甲○○
      ：也不是透過我，我這一段的時間做得還不錯，她要我背
      書，那錢是匯到我的戶頭，再從我的戶頭匯到你的戶頭！
      」等語，可知被上訴人法定代理人甲○○，明知系爭票據
      並非由丁○○所開立，其甚至知悉另案（97年板檢字第30
      76號）原告丙○○為訴外人乙○○的弟弟，其等相互間並
      無資金往來仍為背書（票號VB0000000、VB0000000、VB00
      00000、VB0000000）偽做資金流動，再交由丙○○（乙○○之弟弟）行使。顯見被上訴人取得本件系爭票號VB0000
      000、VB0000000之二紙支票，明知係由訴外人乙○○違法
      盜蓋後取得，其依法不得享有票據權利。
  ４、綜上，系爭支票係未經上訴人同意由訴外人乙○○盜蓋印
      章後開立，上訴人為被盜用印章者，並無在票據上簽名為
      發票行為，自不負發票人之責任。況被上訴人明知系爭票
      據為訴外人乙○○非法盜蓋而取得，依法應不得享有票據
      權利。
(二)上訴人已向臺灣板橋地方法院檢察署對訴外人乙○○提起侵
    占、詐欺、背信、偽造文書之告訴（案號為97核交字第1688
    號），請鈞院待前開刑事案件調查完畢後，再進行判決。
(三)上訴人於97年7月15日向國泰世華銀行埔墘分行辦理變更支
    存印鑑章，該行於97年7月25日啟用變更。被上訴人持有VB0
    0000000號發票日97年8月16日、VB00000000發票日97年8月1
    9日（詳如97年板簡字第3163號判決筆錄），顯係上訴人變
    更印鑑章後遭人盜開並行使。
(四)上訴人另以：
  １、97年7月31日上訴人與訴外人乙○○之談話內容：訴外人
      乙○○表示會盡力去負責過票，但卻又並語帶恐嚇上訴人
      「跳是跳你的票，不是我乙○○的票」，顯見支票開立、
      使用係均訴外人乙○○所為，卻警告被告信用有破產的危
      機，且不關訴外人自身之事，恐嚇意味濃厚。因被告名下
      之拖車尚有新臺幣（下同）500萬元之貸款未付，另有簽
      立連帶保證1,500多萬元之本票，所以不能跳票，否則會
      信用破產。現今訴外人乙○○所盜開之支票均跳票，造成
      本人信用破產，損失無法估計，復又教唆被上訴人持其所
      盜開之支票向上訴人提起給付票款之訴。
  ２、98年3月25日、4月8日貴院地檢署97板檢核交1688號侵占
      、詐欺、背信、偽文案訊問內容摘要：乙○○（侵占、盜
      開上訴人支票向被上訴人調度資金之人）於訊問時承認支
      票均是她本人所開立，且所開立之支票均係其經由被上訴
      人交付其保管之甲存帳號內金額支付。顯見上訴人之支票
      帳號內金錢款項係由訴外人乙○○所支配、管理、處分。
      侵占上訴人之印鑑（支存用）、國泰世華活儲存摺、支票
      （已均開立予特定第三人、但無法交待係何人），已遭板
      橋地檢署認定為「贓證物」當庭扣押在案。
  ３、被告於97年7月15日向國泰世華銀行埔墘分行變更支票印
      鑑章，然原告執有系爭之VB00000000、VB0000000號支票
      發票日為97年8月16日及8月月19日均為被告變更印證後所
      遭訴外人乙○○（侵占、偽造）而交付。請貴院勘驗上述
      兩張支票之筆跡。
  ４、97年8月20日12時27分上訴人與被上訴人之談話內容：原
      告執有系爭之VB00000000、VB0000000號支票，係上訴人
      與訴外人乙○○之間金錢借貸，再由被上訴人向另案（97
      板簡字第3076號）原告丙○○（訴外人乙○○之弟）借貸
      金錢，由被上訴人背書保證。顯見被上訴人收受訴外人乙○○支票7張之正當性令人質疑，復將其中4張支票轉向訴
      外人乙○○之胞弟丙○○質借，其胞弟與其姊（即訴外人
      乙○○）素無金錢往來（98年3月19日9時44分上訴人與被
      上訴人之通話內容可證）即然是親姐弟之至親關係，為何
      要透過被上訴人持票據向其弟質借，又要求被上訴人背書
      。顯見其弟丙○○對其姐乙○○之誠信有很大的質疑，才
      會要求開設建設公司具有財力之被上訴人背書，以求債權
      之保證。
  ５、訴外人乙○○開立支票號碼151947、153402、153434、15
      2783、153437、153404、152797等7張面額總計3,766,400
      元支票向被上訴人借貸，依據訴外人乙○○所支配、處理
      上訴人之國泰世華銀行埔墘分行甲存帳號000000000000，
      上訴人自96年12月26日至97年7月21日總計匯款入乙○○
      所支配處理上訴人之國泰世華銀行埔墘分行甲存帳號0000
      00000000之金額，卻高達5,630,000元，兩者價差1,863,6
      00，有違常理，焉有人開立3,766,400元之支票，而收受
      者會匯款5,630,000元之道理。
  ６、依據98年3月19日9時44分被上訴人與上訴人之談話內容：
      訴外人乙○○未經上訴人同意將上訴人名下之13部拖車私
      下賣予被上訴人（事後某種原因未成交），復又將拖車、
      挖土機營運所得債權6,000,000元，以被上訴人為債權人
      之名義向法院聲請支付命令，被上訴人對此表示知情。據
      上述第5待證事項，被上訴人取得訴外人乙○○開立之33,
      766,400元面額支票，復又取6,000,000元之債權，共計9,
      766,400元。若再依據原告匯入乙○○所支配處理被告之
      國泰世華銀行埔墘分行甲存帳號000000000000之金額5,63
      0,000元，被上訴人實際利得4,136,400元。顯見被上訴人
      取得票據及債權已享受相關權利，無由再向無實際支配、
      管理、處分該帳號內金錢之上訴人，要求支付票據所載金
      額。被上訴人與訴外人乙○○共同侵占、詐欺上訴人刑責
      部份另向管轄法院提起刑事訴訟。
  ７、綜上所述被上訴人係惡意取得支票號碼152783、153437等
      二張支票，無權享有票據上之權利，被上訴人與訴外人乙○○有共同意圖為第三人不法之所有，由訴外人乙○○侵
      占被告之印鑑、存摺、支票，開立予知情之被上訴人，訴
      外人乙○○復將營運債權設定與被上訴人，被上訴人取得
      該債權及支票後再匯顯不相當之款項進入訴外人支配、管
      理、使用、處分之帳號內；再由訴外人侵吞挪用，包括侵
      占挖土機之分期票款，再向上訴人進行訴訟給付票款。貴
      院地檢署（97核交字第1688號詐欺案）已針對訴外人乙○○、楊景川、甲○○等人涉詐欺、侵占、背信、偽文等罪
      進行調查起訴中。
  ８、貴院地檢署分別於98年3月25日、4月8日開庭調查有關訴
      外人乙○○侵占上訴人甲存印鑑章、活儲存摺、支票，並
      開立予特定第三人，並涉詐欺、背信、偽文等罪；訴外人
      乙○○於庭訊時坦承侵占上訴人甲存印鑑章、活儲存摺、
      支票自96年7月至今（98年4月8日），期間所有支票均由
      乙○○所開立（可勘驗筆跡）、使用。訴外人乙○○於98
      年4月8日庭訊時當場交出上訴人之國泰世華銀行埔墘分行
      支存印鑑章乙枚、活儲存摺乙本，當庭諭令扣押。顯見貴
      院地檢署認為訴外人乙○○所為侵占上訴人之印鑑章、活
      儲存摺並開立支票交付與特定之第三人，罪行明確，認定
      係贓證物當庭諭知扣案。
  ９、貴院審理本案時，未給與上訴人與被上訴人對質進行辯論
      權利，上訴人與被上訴人之對質詰問權，係憲法所保障之
      基本訴訟權，除當事人已捨棄不行使或客觀不能行使外，
      不容任意剝奪；另依民事訴訟法第386條第3款規定，實應
      給給予上訴人與被上訴人（非訴訟代理人─因本案之律師
      謝碧鳳，係由訴外人乙○○所委託，負責幫被上訴人進行
      訴訟索討票款，剖析案情實為詐欺）進行辯論，調查事實
      之真相機會；並聲請原告甲○○、訴外人丙○○、乙○○
      到場說明票據之開立、收受、背書、支付命令之聲請等事
      項，以明原委。
(五)被上訴人與上訴人間不但素不相識且無任何金錢或業務上往
    來，被上訴人係惡意及無對價關係取得系爭支票。系爭支票
    之筆跡即乙○○本人，非上訴人本人。被上訴人與乙○○同
    地址。被上訴人明知乙○○侵占上訴人支票及支票印鑑章，
    仍惡意收受系爭支票。被上訴人明知上訴人為保障權益於97
    年7月15日向本件支票付款人國泰世華銀行埔墘分行辦理變
    更支票印鑑章，仍惡意收受系爭支票，系爭支票之印文為變
    更前之印文。上訴人於97年8月7日委任律師發函請求乙○○
    及其委任律師謝碧鳳返還侵占上訴人之支票（含本件系爭二
    張支票）送達地址即與被上訴人同地址（詳上證一函及郵局
    掛號回執），其收受人即被上訴人臻誠公司蓋章。
(六)證據：除援用第一審所提證據外，補提國泰世華商業銀行埔
    墘分行97年11月24日國世埔墘字第0970000101號函、存款業
    務異動申請書、交易明細記錄、錄音譯文、常勝法律事務所
    97年8月7日97常勝字第0807號函等影本為證據，並聲請訊問
    證人乙○○、丙○○、甲○○。
二、被上訴人方面：
    聲明：請求駁回上訴。
    其陳述除與原判決記載相同者，茲引用之外，補稱：
(一)按民事訴訟法第254條規定「訴訟繫屬中為訴訟標的之法律
    關係，雖移轉於第三人，於訴訟無影響。但第三人如經兩造
    同意，得聲請代當事人承當訴訟。前項但書情形，僅他造不
    同意者，移轉之當事人或第三人得聲請法院以裁定許第三人
    承當訴訟。」。上訴人丁○○與臻誠建設股份有限公司間給
    付票款事件，經原審判決後，臻誠公司業將其對於上訴人丁○○之債權轉讓予被上訴人甲○○，並經通知丁○○，據以
    聲請假執行，業由臺灣臺北地方法院98年度司執字第15497
    號扣押命令查扣丁○○對台北市政府警察局刑事警察大隊之
    每月薪資在案，被上訴人業於98年5月12日具狀聲請承當本
    件訴訟。
(二)按最高法院64年台上字第1540號判例意旨「票據行為，為不
    要因行為，執票人不負證明關於給付之原因之責任，如票據
    債務人主張執票人取得票據出於惡意或詐欺時，則應由該債
    務人負舉證之責。」，上訴人指稱臻誠公司係無對價或以不
    相當之對價或惡意取得票據，不得享有票上之權利…云云，
    與事實不符，被上訴人否認之，又上訴人控告楊景川、乙○○詐欺等案件，業獲臺灣板橋地方法院檢察署以97年度偵字
    第30722號不起處在案。被上訴人控告上訴人丁○○、黃耀
    輝偽造文書乙案，雖獲臺灣臺北地方法院檢察署以98年度偵
    字第21881號不起訴處分在案，惟經被上訴人不服提起再議
    後，業經臺灣高等法院檢察署發回續查。另，訴外人丙○○
    與上訴人間給付票款事件，業經鈞院以98年度簡上字138 號
    判決上訴駁回確定在案。
(三)依國泰世華商業銀行埔墘分行97年11月24日函復原審資料，
    上訴人係於97年7月25日申請變更印鑑，而非97年7月15日，
    併此敘明。
(四)證據：援用第一審所提證據外，補提臺灣板橋地方法院98年
    12月2日98年度簡上字第138號民事判決、臺灣高等法院檢察
    署通知、臺灣臺北地方法院98年3月2日北院隆98司執宙字第
    15497號執行命令、臺北法院郵局98年2月12日第71號存證信
    函及郵政掛號郵件收件回執影本等影本為證據。
參、本院依職權向臺灣板橋地方法院檢察署調取97年度偵字第30
    722號檢察官不起訴處分書，及向臺灣臺北地方法院檢察署
    調取98年度偵字第21881號檢察官不起訴處分書。
肆、得心證之理由：
一、本件被上訴人起訴主張其執有上訴人簽發如原判決附表所示
    之支票2紙，經屆期提示，竟以存款不足及發票人簽章不符
    等理由遭退票等情，並提出支票及退票理由單影本為證據（
    見本院97年度促字第49993號支付命令聲請卷第5、6頁，以
    下簡稱支付命令卷）；惟上訴人則否認上開2紙支票為其所
    簽發之支票，並抗辯稱該2紙支票乃訴外人乙○○盜用其印
    鑑所偽造之支票，且已對乙○○提出刑事告訴等語。經查，
    被上訴人主張其執有被上訴人名義所簽發之上開2紙支票一
    節，有被上訴人於聲請支付命令時提出之蓋用上訴人名義印
    章之如原判決附表所示之2紙支票，其票載發票日原為97年6
    月28日、97年8月19日，分別更改為97年8月16日、97年8月
    19日，由原執票人臻誠建設股份有限公司（以下稱臻誠建設
    公司）於97年8月22日委由合作金庫商業銀行新明分行提出
    交換，由票載付款人國泰世華商業銀行埔墘分行於97年8月
    22日以「存款不足及發票人簽章不符」為由退票，有前揭支
    票及退票理由單影本在卷可參，被上訴人此部分主張自堪信
    為真實。另上訴人抗辯其支票存款印鑑已經變更一節，經查
    ，上訴人於前揭2紙支票之付款銀行國泰世華商業銀行埔墘
    分行開立之第000000000000號支票存款帳戶，上訴人前曾於
    97年7月25日向該銀行申請變更印鑑，掛失時間為12時50分
    ，新印鑑自同日啟用等情，此亦有國泰世華商業銀行埔墘分
    行97年11月24日國世埔墘字第0970000101號函復原法院所附
    之存款業務異動申請書影本可稽（見原審卷第59至61頁），
    則上開兩造之主張及抗辯之事實，均堪信為真實。
二、按「在票據上簽名者，依票上所載文義負責。」，票據法第
    5條第1項定有明文；另按「當事人主張有利於己之事實者，
    就其事實有舉證之責任，但法律別有規定或依其情形顯失公
    平者，不在此限。」，民事訴訟法第277條亦定有明文。又
    按「盜用他人印章為發票行為，即屬票據之偽造。被盜用印
    章者，因非其在票據上簽名為發票行為，自不負發票人之責
    任，此項絕對的抗辯事由，得以對抗一切執票人。」，有最
    高法院51年台上字第3309號判例可資參考；復按「支票為無
    因證券，執票人行使票據上權利，就支票之取得，有無正當
    原因，或有無對價關係，自不負證明之責。又發票人欄之印
    章如為真正，即應推定該支票亦屬真正。申言之，得據以判
    斷該支票係為發票人作成。倘主張其印章係被盜用時，則被
    盜用之事實，按諸舉證責任分配之原則，轉應由為此主張者
    負舉證責任。」，亦有最高法院70年台上字第4339號判決要
    旨可以參考。故在票據上簽名者，應依票據文義負票據責任
    ，倘係遭人冒用名義偽造票據者，該票面所載名義發票人既
    無在票據上簽名之事實，自無須依照票據文義負票據責任，
    然若票據上所蓋用之印章如為真正，則主張印章乃係遭他人
    盜用而用以偽造票據者，依舉證責任分配之法則，就該有利
    於己之事實，應由主張其印章乃係遭盜用之人負舉證之責任
    ，合先敘明。經查，本件被上訴人執有以上訴人名義為發票
    人所簽發如原判決附表所示之支票2紙，票面金額合計100萬
    元，被上訴人於前揭時間委由合作金庫銀行新明分行提出交
    換，向付款人國泰世華銀行埔墘分行為付款之提示，均因存
    款不足及印鑑不符而遭退票，業如前述，上訴人既主張系爭
    2紙支票係遭訴外人乙○○盜蓋印鑑而偽造者一節，既為被
    上訴人所否認，則上訴人就該項有利於己之抗辯，自負有舉
    證之責。又查，上訴人提出援引訴外人乙○○於檢察事務官
    詢問時所陳述之內容（台灣板橋地方法院檢察署97年度檢核
    交字第1688號）及上訴人與系爭支票之原執票人臻誠建設公
    司之負責人即本件被上訴人甲○○之談話內容譯文，及上訴
    人於97年7月31日14時54分與訴外人乙○○之談話內容譯文
    等為證據（見本院卷第28、30至38頁）；然關於訴外人乙○○部分，上訴人並未提出其與訴外人乙○○前揭談話之錄音
    ，無從比對其譯文與事實相符，縱使該部分錄音內容屬實，
    其文義雖有系爭支票遭退票亦是損及本件上訴人信用之表示
    ，但主要文義僅在顯示訴外人乙○○意圖盡力使前揭支票不
    致於遭退票，不足以證明系爭支票乃由訴外人乙○○盜用上
    訴人之印章所偽造之事實；另關於訴外人乙○○在檢察事務
    官詢問時，雖有自承持有上訴人之印鑑即存摺等物之情事，
    惟並未承認有未經上訴人授權而盜開支票之行為，且上訴人
    就其抗辯之訴外人乙○○涉有詐欺、偽造文書、背信等犯罪
    嫌疑而向檢察官提出告訴，經檢察官偵查終結，認為訴外人
    乙○○此部分犯罪嫌疑不足，而處分不起訴在案，依據檢察
    官就上訴人該部分之告訴情節，偵查結果認定：「（六）告
    訴意旨認被告乙○○、楊景川未經告訴人同意，冒用其名義
    開立支票用於與拖車生意經營無關之事項，而涉有偽造文書
    罪嫌，無非係以告訴人片面指述為主要論據，然被告乙○○
    辯稱一開始資金缺乏，才會請告訴人申請支票供經營拖車生
    意使用，但告訴人退出經營後，是伊向告訴人借用支票，因
    伊使用告訴人之國泰世華銀行支票均有如期匯款讓支票兌現
    ，信用良好，告訴人才會讓伊繼續使用，而未取回等語，而
    告訴人亦於偵查中自陳，當初被告乙○○表示客戶所支付的
    款項，通常會有延宕，因此以伊的名義開立支票支付公司支
    出，當初有口頭約定，由被告乙○○來使用支票，但是僅能
    作為經營拖車生意使用，並非借予被告乙○○使用等語，足
    見告訴人係為經營拖車生意，而於95年8月間申請開立系爭
    國泰世華支存帳戶交予告乙○○使用，並交付印鑑章概括授
    權被告乙○○以其名義開立支票，渠等間有爭議之處在於，
    95年11月25日之後，告訴人是否仍參予該拖車生意之經營，
    究竟自此日後，告訴人提供國泰世華銀行支票予被告乙○○
    使用係基於渠等間合夥關係，而概括授權被告乙○○使用其
    所申請之國泰世華銀行支票，亦或係基於其與被告乙○○間
    私人借貸關係，而提供國泰世華銀行支票予被告乙○○使用
    ，然本件查無積極證據足認告訴人於95年11月25日之後仍參
    與該拖車生意之經營，已詳如前述，是無從據認告訴人於95
    年11月25日之後仍提供國泰世華銀行支票予被告乙○○使用
    ，係基於渠等間合夥關係，而概括授權被告乙○○使用其所
    申請之國泰世華銀行支票，則被告乙○○辯稱告訴人提供其
    所申請之國泰世華銀行支票，僅係雙方間之借貸關係一詞，
    尚非無據。又告訴人先於警詢及偵查中指稱，被告乙○○、
    楊景川未經伊同意，以伊名義開立18張支票，面額共計694
    萬元，購買挖土機18台云云，復改稱伊有同意被告乙○○、
    楊景川購買挖土機，並讓被告乙○○、楊景川自行填寫支票
    ，伊是針對跟拖車生意經營無關的部份等語，告訴人之指述
    前後不一，已有如上之瑕疵，實難據採。且告訴人於偵查中
    自陳，當初有約定，被告乙○○須告訴伊要開立哪些支票，
    告知伊支票明細，並將票根交給伊等語，然告訴人自始未曾
    提出票根或其他證據以供本署查證，被告乙○○於95年11月
    25日之後以告訴人名義開立國泰世華銀行支票前，仍會事先
    告知告訴人將有何需要使用支票，而認告訴人於95年11月25
    起，係基於雙方合夥關係提供被告乙○○使用國泰世華銀行
    支票，反之，若雙方於95年11月25日起確實尚存有合夥關係
    ，何以告訴人自始未曾要求被告乙○○提出相關支票使用情
    形供告訴人查證，告訴人之舉顯與一般合夥人謹慎查核合夥
    關係下之資金流向之常情不符，參以，被告乙○○以告訴人
    名義所開立之支票，均由被告乙○○存入資金供支票兌現乙
    節，為告訴人所不否認，益證被告乙○○辯稱，因伊使用告
    訴人所申請之國泰世華銀行支票信用良好，告訴人才持續借
    伊使用一詞，應堪採信，從而，本件既無積極證據足認被告
    乙○○使用告訴人所出借之國泰世華銀行支票需限於經營拖
    車生意之用途，實難認被告乙○○有何逾越告訴人授權範圍
    ，而認被告乙○○涉有偽造文書之罪嫌。」等語，此有臺灣
    板橋地方法院檢察署98年9月14日97年度偵字第30722號檢察
    官不起訴處分書一件在卷可參（見本院卷第104至109頁反面
    ），則就此檢察官偵查之結果，亦無從認為上訴人所抗辯以
    其名義簽發之系爭2紙支票乃由訴外人乙○○盜用其印章所
    偽造等節為真實，且依據上開上訴人於檢察官偵查上開刑事
    案件中所陳述之情節觀之，系爭支票之簽發乃由上訴人授權
    訴外人乙○○簽發使用，仍屬於有權限之人發票而成，上訴
    人既授權訴外人乙○○以上訴人之名義簽發支票，自仍應依
    支票文義負發票人責任。至於上訴人雖於97年7月25日向國
    泰世華銀行埔墘分行辦理變更支票帳戶之印鑑，然此僅為發
    票人與付款銀行間內部委託付款判斷依據之變更，自不得已
    此對抗執票人，故支票執票人所持支票上之發票人印鑑，縱
    為變更之前舊有印鑑，僅須其使用於票據上之印章確屬發票
    人所有，即生支票發票之效力，何況目前簽發遠期支票之情
    形乃社會交易常見之現象，以系爭支票之票載發票日曾經遭
    更改之情事觀之，系爭2紙支票之真正發票日期究竟於何時
    間，仍不得僅依票載發票日期斷定之，故上訴人抗辯其印鑑
    章業經變更一節，亦不足以作為其免負系爭支票發票人責任
    之依據。
三、上訴人另抗辯稱本件訴外人乙○○透過本件被上訴人之手，
    向其弟丙○○調借款項，被上訴人應不得享有票據權利一節
    ；經查，支票乃文義證券、流通證券及無因證券，票據上之
    權利義務，悉依票上所載文義定之，與其基礎之原因關係各
    自獨立，票據上權利之行使，不以其原因關係存在為前提，
    且執票人行使票據上權利時，就其基礎之原因關係確係有效
    存在，不負舉證責任；支票執票人只需於法定提示期間內向
    付款人為付款之提示，倘發票人之存款或信用契約所約定之
    數足敷支付支票金額時，付款人應見票即付支付票款。反之
    ，若執票人因發票人之存款不足而未獲付款時，發票人自應
    照支票文義擔保支票之支付，此為票據法第126條所明定。
    本件被上訴人所執之系爭2紙支票，並無訴外人乙○○或其
    弟丙○○背書之記載，上訴人自承與本件被上訴人或原執票
    人臻誠建設公司間並無任何債權債務關係存在，若其欲以自
    己與執票人間所存抗辯之事由，對抗執票人，依票據法第13
    條規定觀之，應由票據債務人就該抗辯事由負舉證之責任，
    然系爭支票已將應記載之事項載明而完成發票行為，被上訴
    人執有支票，即處於得行使票據權利之狀態，上訴人執交付
    系爭支票與本件被上訴人之人為訴外人乙○○，指其知悉訴
    外人乙○○並無開立系爭4張支票之權利，並無其他佐證可
    資證明，其所提出之與被上訴人甲○○間之談話譯文，亦無
    顯示被上訴人或原執票人臻誠建設公司有何惡意或重大過失
    取得支票之陳述，則上訴人縱與訴外人乙○○間有因合夥等
    原因產生之財務糾葛，亦無從援以對抗本件被上訴人，故上
    訴人即應依照票據文義負票據發票人之責任，其其此部分抗
    辯亦非可採。
四、綜上所述，本件系爭2紙支票之發票人欄上訴人之印章既為
    真正，上訴人又不能證明系爭支票係經偽造而無庸負責之有
    利於己之事實，且其所為抗辯又不能對抗執票人，自仍應負
    發票人責任。從而，被上訴人依票據之法律關係訴請上訴人
    給付票款100萬元及其利息，即屬有理由，應予准許。原審
    判決予以准許並依職權宣告假執行，並無違誤。上訴人上訴
    指摘原判決不當，求予廢棄改判，為無理由，自應駁回上訴
    。
伍、本件事證已臻明確，上訴人聲請傳訊證人乙○○，欲證明系
    爭支票係經訴外人乙○○盜用印鑑所簽發，上開證人經原審
    及本院先後傳訊均未到庭，本院認已無再予傳訊之必要。兩
    造其餘主張及攻擊防禦方法與證據，經本院斟酌後，與本件
    判決結果已不生影響，故不一一論列，附此敘明。
陸、結論：本件上訴為無理由，依民事訴訟法第436條之1第3項
    、第449條第1項、第78條，判決如主文。
中    華    民    國    99    年    4     月    14    日
            民事第一庭  審判長法  官  李世貴
                              法  官  黃信樺
                              法  官  許瑞東
以上正本證明與原本無異
本判決不得上訴
中    華    民    國    99    年    4     月    14    日
                              書記官  賴玉芬

司法院資訊處製作；財團法人民間司法改革基金會備份。
